臺灣高等法院臺南分院刑事判決　　　　九十三年度上訴字第二三六號　Ａ
　　　上　訴　人
　　　即　被　告　乙　○　○
右上訴人因違反森林法案件，不服臺灣嘉義地方法院九十二年度訴字第五五八號中華
民國九十三年二月二十六日第一審判決（起訴案號：臺灣嘉義地方法院檢察署九十二
年度偵字第三八七九號），提起上訴，本院判決如左：
      主      文
上訴駁回。
乙○○緩刑年。
      事      實
一、乙○○及其兄弟劉寧國、劉寧桂、劉建廷等人於七十九年十二月十七日向臺灣省
    農林廳林務局嘉義林區管理處（下稱林管處）簽訂臺灣省國有竹林清理保育契約
    ，保育林管處大埔事業區一五一林班地如附圖編號四０一至四０七等七筆國有保
    安林地，總面積為五點五三公頃，種植孟宗竹、石竹等保育竹木，惟該地區實際
    則由乙○○管理、使用。詎乙○○明知如附圖斜線所示之土地係屬保安林地，竟
    自八十二年間起，無正當權源，亦未經林區管理處許可，於所保育林地外圍如附
    圖斜線位置、即林管處大埔事業區第一五一林班之國有保安林地內、種植茶樹、
    設置鐵製蓄水池一座、水泥製蓄水池一座、綠色鐵皮屋一座及澆灌系統（含二根
    水泥柱、鐵線及水管）等工作物而墾植、使用，合計共占用面積三點五八公頃。
    嗣於九十一年十一月為林管處巡山員發覺，始知上情。
二、案經行政院農業委員會林務局嘉義林區管理處訴由法務部調查局嘉義市調查站移
    請臺灣嘉義地方法院檢察署檢察官偵查起訴。
      理      由
一、訊之上訴人即被告乙○○固坦承無權占用如附圖斜線位置之國有土地共計三點五
    八公頃，惟矢口否認有何濫行墾植之故意，辯稱：伊自父親手上接下系爭土地，
    不知道所使用土地已經越界，現經查證確實，已將茶園剷除，鐵製蓄水池一座捐
    與林務機關作為防火設備，水泥製蓄水池一座、綠色鐵皮屋一座及澆灌系統均已
    拆除云云。
二、經查：
  (一)被告乙○○確於其所保育之大埔事業區一五一林班地外圍，即如附圖斜線所示共
    計三點五八公頃之區域種植茶樹、設置鐵製蓄水池一座、水泥製蓄水池一座、綠
    色鐵皮屋一座及澆灌系統（含二根水泥柱、鐵線及水管）等工作物等情，迭據被
    告乙○○於調查站、偵查、原審及本院審理時自白不諱（詳調查站卷第六頁、偵
    卷第十九頁、原審訴字卷第十五頁），核與證人甲○○於調查站、偵查、原審及
    本院審理時證述相符（詳調查站卷第二四至二八頁、偵卷第二三頁、原審訴字卷
    第三七至四一頁），且有法務部調查局嘉義市調查站會勘紀錄表一份、會勘照片
    二十八張、航照圖二紙附於調查站卷第三九至五四頁、七九、八十頁可參，經提
    示證人甲○○於調查站之證言予被告乙○○辯論，被告亦無意見。另斟酌證人甲
    ○○於偵查中稱於調查站應訊時乃基於自由意志據實陳述，認言詞作成之情況應
    屬適當，依刑事訴訟法第一百五十九條之五第一項規定，認證人甲○○於調查站
    之陳述，得為證據。綜上各情，足佐被告前開自白與事實相符，堪以採信。
  (二)證人甲○○於原審審理時證稱：「（當時地上有何工作物是否可以指出來？）在
    紅色的旁邊有綠色的鐵皮屋，還有蓄水池兩座，一個水泥製的，一個鐵製的」「
    （綠色鐵皮屋是否表示石綿屋？）是的．．有兩個水泥柱，牽一個鐵線，再架水
    管上去」（詳原審訴字卷第三八、三九頁）。公訴人認被告乙○○擅自設置紅色
    及綠色鐵皮屋各一間、水泥製蓄水池兩座、白鐵製蓄水池一座、石綿屋一間，就
    石綿屋及水泥製之蓄水池應屬重覆計入，而就澆灌設備則係疏未論及，併予敘明
    。
  (三)被告乙○○與林管處約定保育之林區為附圖所示之４０１至４０７所示之位置，
    面積合計五點五三公頃，此有臺灣省國有竹林清理保管契約書一紙附於調查站卷
    第三十至三七頁可參，而依契約之附圖顯示，４０１至４０７各個區域並不相連
    ，以上各點均應為契約當事人即被告乙○○所明知，反觀被告所占用之區域，幾
    近整片相連之程度，且無權使用部分高達三點五八公頃，被告辯稱因不知界線位
    置，而誤將墾植範圍擴大，實無足採。
  (四)綜上所述，被告所辯顯係卸責之詞，不足採信，本案事證明確，被告犯行堪以認
    定。
三、另本案經送請靜宜大學生態系陳玉峰教授對本案就生態所產生之影響表示意見認
    ：「１、皆伐且全面清除林地之當年及往後２－３年，水土沖刷流失最為嚴重，
    此項損失早已發生，無可彌補。２、次生林木為天然復育的效應被鏟除的損失至
    少超過十餘年。甚至於數十年的時間代價，無法以量化利益明確估算，遑論天然
    基因庫之損失。３、違規面積過於龐大，高達９公頃餘，且由航測圖檢視，其為
    連續面積之傷害，依生態觀點超過１公頃即可歸屬於重大傷害，或依林務局皆伐
    面積之限制，亦屬重大影響。４、所幸該違規地之下方，尚存人造林及次生林保
    護，否則，以此開墾面積，必然屬於可導致生態災難的重大事件。５、土沙、水
    文流失早已劇烈發生且無從估算（除非現地進行比較研究調查，才能估算表土等
    流失），而化學藥物及有機肥亦下注污染，但可由下方林相減低其影響，同時亦
    將影響下方林帶。６、綜合上述本案之生態環境影響或可歸屬中度偏強的傷害案
    例。」此有函件一紙附於原審卷第三頁可參。是本案已造成生態環境中度偏強之
    傷害，亦可認定。
四、按被告行為後，森林法已於八十七年五月二十七日修正公布施行，其中第五十一
    條修正後之新法，併科罰金部分提高為新臺幣六十萬元以下，顯然不利於被告，
    自應適用修正前之舊法，先此敘明。核被告乙○○所為，均係犯修正前森林法第
    五十一條第一項之罪，被告乙○○其於保安林內犯之，依同條第二項規定應加重
    其刑。
五、原審以被告乙○○罪證明確，因予適用修正前森林法第五十一條第一項、第二項
    、刑法第二條第一項後段、第十一條前段，罰金罰鍰提高標條例第一條前段規
    定，並審酌被告曾有妨害自由及賭博之前科紀錄、犯罪動機乃為牟利、犯罪所得
    非少、犯罪造成環境之損害非輕、犯後雖於偵查中虛應陳稱認罪並砍除所有之茶
    樹及除去所有之工作物，於行準備程序時，非但否認有犯罪之故意，尚且理直氣
    狀要求法院體諒彼等目前無法依靠種植竹林生活之情形，對於造成環境之影響全
    然否認，犯後態度不佳等一切情狀，量處有期徒刑一年。並敘明被告擅自墾植之
    茶樹及其上之工作物業全數清除而已不存在，並據證人甲○○於審理時證述明確
    （詳原審訴字卷第四十頁），且有現場照片六紙附卷可參（詳原審卷第六三、六
    四頁），自不另宣告沒收。本院經核原判決認事用法，並無不合，被告上訴意旨
    ，空言指摘原判決量刑過重，為無理由，應予駁回。
六、末按被告乙○○前於七十八年間，因賭博案件曾受有期徒刑四月，如易科罰金以
    三百元折算一日之宣告，並於同年九月十五日易科罰金執行完畢，有臺灣高等法
    院被告全國前案紀錄表在卷足憑。其前述有期徒刑之宣告，執行完畢已逾五年，
    兼以判決後已頗表悔意，確實將不當措施拆除，除經證人甲○○證實外，並有照
    片二十九張附卷可稽。歷經此次偵審程序，當知警惕，信無再犯之虞。本院因認
    其所受刑之宣告，以暫不執行為適當，爰併予宣告緩刑三年，以勵自新。
據上論斷，應依刑事訴訟法第三百六十八條，刑法第七十四條第二款，判決如主文。
本案經檢察官蘇南桓到庭執行職務。
中    華    民    國      九十三      年      五      月      十八      日
                                  臺灣高等法院臺南分院刑事第一庭
                                      審判長法官  黃    崑    宗
                                            法官  蔡    長    林
                                            法官  李    文    福
右正本證明與原本無異。
如不服本判決，應於判決送達後十日內向本院提出上訴狀，其未敘述理由者並應於提
出上訴狀後十日內向本院補提理由書（應附繕本)。
                                      法院書記官  李    良    倩
中    華    民    國      九十三      年      五      月      十九      日
附錄：本判決論罪法條
森林法第五十一條（八十七年五月二十七日修正前條文）
於他人森林或林地內，擅自墾殖或占用者，處六月以上五年以下有期徒刑，得併科三
萬元以下罰金。
前項之罪於保安林犯之者，得加重其刑至二分之一。
前二項未遂犯罰之。
犯本條之罪者，其墾殖物及工作物沒收之。
